【裁判字號】    97,簡,158
【裁判日期】    970604
【裁判案由】    政府採購法
【裁判全文】
臺北高等行政法院簡易判決
                                     97年度簡字第00158號
原      告  機旦實業有限公司
代  表  人  甲○○
訴訟代理人  乙○○
被      告  內政部
代  表  人  丙○○（部長）
訴訟代理人  丁○○
            戊○○
上列當事人間因政府採購法事件，原告提起行政訴訟。本院判決
如下：
    主  文
原告之訴駁回。
訴訟費用由原告負擔。
    事實及理由
一、程序說明：
    本件因屬其他關於公法上財產關係之訴訟，其標的之金額為
    新臺幣（下同）150,000 元，係在20萬元以下，依行政訴訟
    法第229 條第1 項第3 款、第2 項規定及司法院民國（下同
    ）92年9 月17日（92）院臺廳行一字第23681 號令，應適用
    簡易程序，本院並依同法第223 條第1 項規定，不經言詞辯
    論，逕行裁判。
二、事實概要：
    緣原告參與招標機關即被告所屬中部辦公室所辦理「不動產
    資料庫共通作業平台」採購案，因不服被告認定其不符投標
    資格之審標結果，於96年8 月3 日以GAL01-B-002 號函向被
    告提出異議，復不服被告96年8 月17日台內中總字第096006
    4829號函所為異議處理結果，主張被告辦理本採購案之開標
    與審標時，違反政府採購法第6 條及第51條規定，致侵害原
    告之權利與利益云云，向行政院公共工程委會申訴，遭審議
    判斷駁回在案，遂依政府採購法第85條規定，提起本件行政
    訴訟。
三、兩造聲明：
  (一)原告聲明求為判決：
    1.被告應賠償原告15萬元( 含申訴審議費用3 萬元) 並自起
      訴日起加計利息。
    2.訴訟費用由被告負擔。
  (二)被告聲明求為判決：
    1.駁回原告之訴。
    2.訴訟費用由原告負擔。
四、兩造之陳述：
  (一)原告主張之理由：
    1.原告為此標案之最低價標，本應得標，惟因所附資格證明
      文件不為被告接受，經原告當場抗議，嗣行文被告詳細說
      明抗議的理由及證明之有效性，被告於96年7 月27日第2
      次開標時遽認原告資格不符，致原告喪失得標機會。
    2.本案投標須知第9 點第3 款就特殊資格證明，僅要求「廠
      商具有製造、供應或承作能力之證明」，卻於開標時要求
      原告提出「完成他單位的實績證明與該案件的契約影本」
      從自我完成實績、團隊成員具完整學經歷、成員具認證資
      格、資料庫程式語言能力測試等，可證明承作能力之方式
      何其多，為何事先不作要求，開標後才單挑一種僅可讓4
      家投標廠商之其中2 家熟識廠家通過的方式作為資格要求
      。
    3.原招標文件模糊不清易使廠商誤解而不知，而被告及行政
      院公共工程委員會亦不明究其造成之問題，卻以原告應及
      時提出異議及應熟悉採購法令為由，所有問題要求廠商概
      括承受，實有失公平合理原則。
  (二)被告主張之理由：
    1.按「投標廠商有下列情形之一，經機關於開標前發現者，
      其所投之標應不予開標；於開標後發現者，應不予決標予
      該廠商。．．．二、投標文件內容不符合招標文件之規定
      。」、「機關應依招標文件規定之條件，審查廠商投標文
      件，對其內容有疑義時，得通知投標廠商提出說明。前項
      審查結果應通知投標廠商，對不合格之廠商，並應敘明其
      原因。」分別為政府採購法第50條第1 項第2 款及第51條
      之規定。
    2.本案系爭採購案屬公告金額之勞務採購，於96年7 月13日
      辦理審標（未分段開標）過程，因對原告所附之履約能力
      證明尚存疑義，為求審慎，爰暫緩開標，期間並考量相關
      法規及原告96年7 月16日號函之補充說明後，於96年7 月
      27日繼續審標，審標前由主持人宣讀案由，並由被告內部
      單位進行會審，審查結果及理由當場由負責採購人員宣讀
      ，因開標當場無任何一家廠商提出異議，主持人便宣布同
      意審查結果，故本案審查過程符合規定。
    3.原告陳訴本採購案件之投標須知第九點第(三)項僅要求「廠
      商具有製造、供應或承作能力之證明」，卻於開標時要求
      提出「完成他單位的實績證明‧‧‧」等等乙節係屬誤解
      ，按本案招標公告「廠商具有製造、供應或承作能力之證
      明」係政府採購法第36條第1 項「機關辦理採購，得依實
      際需要，規定投標廠商之基本資格。」之規定；另查「投
      標廠商資格與特殊或巨額採購認定標準」第4 條第1 項規
      定，「機關依第2 條第2 款訂定與履約能力有關之基本資
      格時，得依採購案件之特性及實際需要，就下列事項擇定
      廠商應附具之證明文件或物品：一、廠商具有製造、供應
      或承做能力之證明。如曾完成與招標標的類似之製造、供
      應或承做之文件、招標文件規定之樣品、現有或得標後可
      取得履約所需設備、技術、財力、人力或場所之說明或品
      質管制能力文件等。‧‧‧」故被告對於投標須知所稱「
      廠商具有製造、供應或承做能力之證明」係依上述標準認
      定，依法認事，並無不妥之處。
    4.況本案原告檢附之「製造、供應或承做能力之証明」係為
      該公司自行開立之書面文件，該文件記載「茲以本公司所
      建置之標案資訊網站平台『機旦網www.gidan.tw』證明本
      公司具有製造、供應或承作內政部『不動產資料庫共通作
      業平台』建置開發之能力」，經審查異議人所附文件僅為
      切結性質，且就一般資訊開發實務而言，擁有網站（或資
      訊系統）所有權與是否具有開發能力不得混為一談，本案
      被告實無憑此證明書審查原告是否確有其所宣稱之能力；
      又本案係資訊開發性質之勞務委託，招標須知要求投標者
      需具備「製造、供應或承做能力之証明」，其原意即為避
      免投標人得標後有無法如期完成之情事。倘投標者僅憑一
      張自行用印文件即宣稱其具有承作能力，被告又何必要求
      投標人檢附此等文件，此依一般經驗法則可知。
    5.本採購案以公開招標方式辦理，既經公開程序讓所有參與
      投標之廠商週知，投標廠商於投標前對於招標文件如有需
      釋義事項，應依政府採購法第75條及本案投標須知第7 條
      規定於時限前提出書面異議。本案原告於決標日前未曾對
      被告所訂之招標文件書面聲請釋疑，更無口頭洽詢相關招
      標內容，自不得爭執「原招標文件模糊不清易使廠商誤解
      而不知」等語。況且原告以自行開立證明書方式證明其具
      有「製造、供應或承做能力」，除審查人員主觀上無法認
      定其能力外，客觀上，對於其他依規定檢附相關文件之投
      標廠商亦不公允。
    6.綜上所述，本案原告主張無理由，請判決如被告之聲明。
五、得心證之要領:
  (一)按「人民與中央或地方機關，因公法上原因發生財產上之給
    付或請求作成行政處分以外之其他非財產上之給付，得提起
    給付訴訟。因公法上契約發生之給付，亦同。」、「審議判
    斷指明原採購行為違反法令者，招標機關應另為適法之處置
    」、「第一項情形，廠商得向招標機關請求償付其準備投標
    、異議及申訴所支出之必要費用」行政訴訟法第8 條第1 項
    、政府採購法第85條第1 項、第3 項分別有明文規定。準此
    ，廠商得向招標機關請求償付其準備投標、異議及申訴所支
    出之必要費用，必須以審議判斷指明原採購行為違反法令為
    前提，合先敘明。
  (二)經查，本件原告因不服被告就「不動產資料庫共通作業平台
    」採購案所為之異議處理結果，向行政院公共工程委員會提
    出申訴，經該會於96年11月2 日第217 次委員會議審議判斷
    略以: 「... 六、綜上所述，招標機關以申訴廠商所附之資
    格證明係自行開立之證明且從其內容尚無法認定其可取得履
    約所需之製造、供應或承做能力，從而判定申訴廠商資格不
    符，於法並無違誤，原異議處理結果為相同之認定，亦無未
    洽，應予維持。... 」等語，駁回原告之申訴在案，有該會
    訴第0000000 號申訴審議判斷書在卷可稽，是審議判斷並未
    指明原採購行為有違反法令之情形。從而，原告依據政府採
    購法第85條規定，請求被告賠償15萬元，為無理由，應予駁
    回。
據上論結，本件原告之訴為無理由，爰依行政訴訟法第98條第1
項前段、第233條第1項，判決如主文。
中    華    民    國    97    年    6    月    4      日
                      臺北高等行政法院第一庭
                                      法  官  林惠瑜
上為正本係照原本作成。
本件以訴訟事件所涉及之法律見解具有原則性者為限，始得於本
判決送達後20日內向本院提出上訴狀並表明上訴理由，如已於本
判決宣示後送達前提起上訴者，應於判決送達後20日內補具上訴
理由（均按他造人數附繕本），且經最高行政法院許可後方得上
訴。
中    華    民    國    97    年    6   月     4      日
                                      書記官  劉道文


司法院資訊處製作；財團法人民間司法改革基金會備份。
